【裁判字號】    95,財管,9
【裁判日期】    950220
【裁判案由】    選任遺產管理人
【裁判全文】
臺灣臺南地方法院民事裁定               95年度財管字第9號
聲  請  人  財政部臺灣省南區國稅局
法定代理人  朱正雄
                    送達代收.
上列聲請人聲請為被繼承人甲○○選任遺產管理人事件，本院裁
定如下：
    主      文
選任財政部國有財產局臺灣南區辦事處臺南分處為被繼承人甲○
○之遺產管理人。
聲請程序費用由被繼承人甲○○之遺產負擔。
    理      由
一、按繼承人均拋棄其繼承權者，準用關於無人承認繼承之規定
    ，民法第一千一百七十六條第六項定有明文。又繼承開始時
    ，繼承人之有無不明，而不能依民法第一千一百七十七條選
    定遺產管理人時，得由利害關係人聲請法院選任之；再按繼
    承人因故不能管理遺產，亦無遺囑執行人者，利害關係人或
    檢察官得聲請法院選任遺產管理人，民法第一千一百七十八
    條第二項、非訟事件法第一百五十四條第一項分別定有明文
    。揆諸前揭規定意旨，於繼承人皆拋棄其繼承權，無人繼承
    時，亦應許利害關係人聲請法院選任遺產管理人，俾為遺產
    之處置。
二、本件聲請意旨略以：被繼承人甲○○（男，民國○○○年○
    ○月○○○日生，身分證統一編號：Ｚ000000000
    號，生前最後住所：台南市○○區○○里○鄰○○街二一二
    號）於九十三年三月二十八日死亡，其遺有坐落台南市○區
    ○○段三○地號土地等不動產，其配偶、直系血親卑親屬、
    母親、兄弟姐妹均已拋棄繼承權，其父親、祖父母、外祖父
    母則均先其死亡，致被繼承人甲○○之遺產無人繼承。經查
    截至九十五年一月十八日止，被繼承人甲○○滯欠國稅稅捐
    合計新台幣四十五萬七千七百五十五元，已移送法務部行政
    執行署台南行政執行處強制執行中，聲請人為對被繼承人甲
    ○○所遺留之遺產執行換價程序，以清償其積欠之租稅債務
    ，爰依民法第一千一百七十八條第二項之規定，聲請選任財
    政部國有財產局臺灣南區辦事處臺南分處為被繼承人甲○○
    之遺產管理人等語。
三、經查：聲請人主張之上開事實，業據提出本院九十四年十二
    月十六日南院慧家家九十三年度繼字第六四○號函、繼承系
    統表、死亡登記申請書資料查詢清單、全戶除戶資料查詢清
    單、欠稅總歸戶查詢情形表、個人戶籍資料查詢清單、財產
    歸屬資料清單、土地記謄本等影本為證，且經本院依職權調
    取本院九十三年度繼字第六四○號拋棄繼承聲請事件卷宗核
    閱綦詳，是聲請人主張之事實堪信為真實。又查被繼承人甲
    ○○之配偶、直系血親卑親屬、母親、兄弟姐妹均已拋棄繼
    承權，其父親、祖父母、外祖父母則均先其死亡，又未準用
    民法第一千一百七十七條之規定選定遺產管理人，而被繼承
    人甲○○滯欠國稅稅捐尚未清償，故聲請人以利害關係人之
    身分聲請選任被繼承人甲○○之遺產管理人，核與上開規定
    並無不合，應予准許。
四、按公示催告期限屆滿，無繼承人承認繼承時，其遺產於清償
    債權，並交付遺贈物後，如有剩餘，歸屬國庫；又按非公用
    國有財產以財政部國有財產局為管理機關，民法第一千一百
    八十五條、國有財產法第十二條分別定有明文。本院審酌被
    繼承人甲○○所遺留之不動產坐落在台南市，倘確無人承認
    繼承時，將於清償債權，交付遺贈物後，歸屬國庫。從而，
    依前揭規定，本院認選任財政部國有財產局臺灣南區辦事處
    臺南分處為被繼承人甲○○之遺產管理人為適當。
五、依非訟事件法第一百五十七條，裁定如主文。
中    華    民    國    95    年    2     月    20    日
                  家事法庭    法  官   葉惠玲
以上正本係照原本作成
如對本裁定抗告須於裁定送達後10日內向本院提出抗告狀
中    華    民    國    95    年    2     月    20    日
                              書記官   林靜慧


司法院資訊處製作；財團法人民間司法改革基金會備份。
